臺灣高等法院臺中分院刑事判決　　　　　　　　　　九十三年度上訴字第八六七號
　　上　訴　人
　　即　被　告　乙○○
　　選任辯護人　張格明
右上訴人因違反槍砲彈藥刀械管制條例案件，不服臺灣苗栗地方法院九十三年度訴字
第二十七號中華民國九十三年四月二十七日第一審判決（起訴案號：臺灣苗栗地方法
院檢察署九十二年度偵字第四○八四號），提起上訴，本院判決如左：
    主　　  文
原判決撤銷。
乙○○未經許可，製造可發射子彈具有殺傷力之改造手槍，處有期徒刑伍年陸月，併
科罰金新臺幣拾萬元，罰金如易服勞役，以新臺幣玖佰元即銀元佰元折算壹日。扣
案之仿ＢＥＲＥＴＴＡ廠八四型半自動手槍製造之改造玩具手槍壹支（含彈匣壹個，
槍枝管制編號：0000000000號）、子彈陸顆、六角扳手貳支、一字起子
支，均沒收。
    事 　　 實
一、乙○○曾因贓物案件，經臺灣苗栗地方法院以八十九年度易字第一０七八號判決
    判處拘役四十日確定，並於民國（下同）九十年十月二十五日經易科罰金執行完
    畢（不構成累犯）。
二、乙○○因曾於九十一年間，在大甲溪捉螃蟹，曾遭人拿手槍強押，翌年（九十二
    年）想要再去捉螃蟹，為求防身，明知具有殺傷力之改造玩具手槍、改造子彈係
    管制物品，未經許可，不得製造、持有，為求改造槍枝及持有子彈，竟於九十二
    年十月中旬某日，在臺中縣大甲鎮○○○○路邊，以新台幣一萬五千元，向姓名
    、年籍不詳綽號「阿國」之成年男子，購得仿ＢＥＲＥＴＴＡ廠八四型半自動手
    槍製造之玩具手槍（含彈匣一個，槍枝管制編號：0000000000號）、
    仿ＷＡＬＴＨＥＲ廠半自動手槍製造之玩具手槍（含彈匣一個，槍枝管制編號：
    0000000000號）、仿ＳＩＧＡＵＥＲ廠半自動手槍製造之玩具手槍（
    含彈匣一個，槍枝管制編號：0000000000號）各一支、內含改造子彈
    九顆，即未經許可，持有具有殺傷力之改造子彈，隨即又自「阿國」取得鐵製槍
    管一支，而於同年月某日，在其苗栗縣苑裡鎮客庄里二鄰二二之二號住處，竟未
    經許可，以將金屬槍管、自行磨製之鐵製撞針換裝在玩具手槍之方式，將上開仿
    ＢＥＲＥＴＴＡ廠八四型半自動手槍製造之玩具手槍一支，改造成具有殺傷力之
    改造玩具手槍，並加以持有。嗣經警於同年月十九日十時許，持臺灣苗栗地方法
    院檢察署檢察官因另案核發之拘票至乙○○前開住處執行拘提時，對乙○○置於
    床上、立即可觸及之黑色包包實施附帶搜索，當場扣得具有殺傷力之仿ＢＥＲＥ
    ＴＴＡ廠八四型半自動手槍製造之玩具手槍一支、內含子彈九顆（其中三顆送鑑
    定業經試射）及工具組一組（內有供乙○○改裝槍管所用之六角扳手二支、一字
    起子三支及銅條、銼刀、鑽頭各一支）。
三、案經苗栗縣警察局通霄分局報請臺灣苗栗地方法院檢察署檢察官偵查起訴。
    理  　　由
一、訊據上訴人即被告乙○○（以下簡稱被告）固坦承右揭購買槍枝及子彈之事實不
    諱，惟矢口否認有改造槍枝，辯稱：伊購買時，槍枝已改造完成，並非伊改造，
    其在警局及檢察官訊問時因太緊張了，所以才那樣說，「阿國」將槍交給其時，
    手槍已經改造好了，且其並無改造手槍之能力云云。另被告之選任辯護人何國榮
    律師具狀指稱苗栗縣警察局通宵分局員警至被告住所進行拘提時，所為搜索之強
    制處分行為違法，並導致員警扣得之證物無證據能力。又本件槍枝並無證據證明
    何處經過改造云云。惟查：
    被告雖否認扣案槍、彈之證據能力，辯稱：本案警員係執行毒品案之拘提，惟警
    員竟大肆翻箱倒櫃漫無限制地進行所謂之「釣魚式搜索」，扣案槍、彈係置於其
    所有之黑色包包內，但該黑色包包並非其隨身攜帶之物件或其立即可觸及之處所
    ，是警員顯已逾越附帶搜索之範圍，自屬違法搜索，為抑制違法偵查，應否定扣
    案槍、彈之證據能力云云。
    、本件拘提之執行，係苗栗縣警察局通霄分局因偵辦案外人甲○○施用毒品一
        案，認被告亦有施用毒品嫌疑，乃通知被告於九十二年七月十八日十一時到
        場詢問，通知書則係九十二年七月十七日送達被告住所，由被告母親李美雪
        收受，而被告無正當理由不到場，苗栗縣警察局通霄分局遂向臺灣苗栗地方
        法院檢察署檢察官聲請核發拘票，此經本院調閱臺灣苗栗地方法院檢察署九
        十二年度聲拘字第三０號卷宗屬實，是本件拘票之核發合於刑事訴訟法第七
        十一條之一之規定，首先敘明。
    、證人即當日執行拘提之警員葉鵬輝到庭證述：其等執行拘提時，當時被告正
        在二樓房間睡覺，被告身旁有兩個裝著不具殺傷力之玩具手槍盒子（盒子外
面有槍枝圖案），被告左腳旁有黑色包包，因先前有線報說被告隨身戴著一
        個包包，裡面可能有槍，且其有碰到包包，感覺裡面有槍，如果被告趁其等
        不注意拿到槍的話，會對其等生命造成危險，所以才會附帶搜索該黑色包包
        ，而在黑色包包內，裝有上開具有殺傷力之改造手槍、改造子彈、工具組等
        物等語（原審卷九十三年四月十三日審理筆錄）。而證人邢克明亦於本院交
        互詰問時證稱：「‧‧‧（問：當時你去被告住所，是以執行拘提被告的方
        式到？）是。（問：你於執行拘提的過程，你有無進入被告房間？）有。（
        問：除了你之外，還有何人？）還有偵查員葉鵬輝。（問：你進入之後，被
        告在做何事？）在床上睡覺。（問：你何時對被告扣上手銬？）發現查扣物
        品後。（問：你所指的查扣物品是何物？）桌上有吸食安非他命的器具，床
        上有槍枝。（問：銬上手銬前，被告是否還在睡覺？）沒有，被告已經醒來
        。（問：你在床上看到幾支槍枝？）有看到床上有兩個玩具模型的箱子，還
        有一個黑色包包，用手觸摸就知道是一把槍。（問：當時有查扣一把六角扳
        手，是在哪裡查扣？）是在黑色包包裡面。（問：你還有無到其他地方查看
        ？）沒有。（問：你們有無打開被告房間內的抽屜或是床頭櫃的東西？）沒
        有，因被告的房間裡面只有一個書桌還有一個床舖，沒有其他東西。（問：
        床底下有無查看？）沒有，我們沒有注意到，好像床墊與地面沒有空間。。
        （問：剛剛所提到的沒有打開床頭櫃，是否有包括其他警員？）是。（問：
        請鈞院提示原審卷第六十二頁第六行、第七行，證人葉鵬輝的證詞，證人對
        其證詞有何意見？）我的印象床舖是沒有床頭櫃，桌子也是一個平面也沒有
        什麼抽屜，頂多只有一個化妝鏡。（問：以你們員警辦案的經驗，對於犯罪
        嫌疑人如以改造手槍罪嫌來偵辦的時候，你們所附給檢察官的證據，通常移
        送的改造工具是什麼？）請鈞院參酌刑事警察局的鑑驗報告，裡面都寫的很
        詳細。只要有工具可以改造槍管，就可以改造槍枝。改造工具例如砂輪機、
        扳手、車床之類的。‧‧‧（問：你查獲改造的槍、彈、工具是在什麼地方
        ？）都是在同一個黑色包包裡面。（問：查獲的時候，黑色的包包跟被告的
        位置如何？）被告躺在床上睡覺，黑色包包在他左腳邊，都是在床上。（問
    ：黑色包包是否靠在被告身邊？）是。（問：被告是否馬上就可以摸到黑色
        包包？）是。（問：除了上述查扣物品外，有無查扣到其他東西？）沒有。
        」等語（詳見本院審理卷第七十八頁至第八十二頁）。按證人葉鵬輝及邢克
        明二人在進入被告房間時即看到兩個有槍枝圖案的盒子，又有線報表示被告
        隨身的包包裡可能有槍，且經由拍觸該黑色包包已可感覺裡面東西的形狀像
        槍，則其自有合理之懷疑認該黑色包包內藏有槍枝，如為被告拿到，不但無
        法順利執行拘提，更可能對其等之生命、身體有相當之危險，再者，被告所
        陳該黑色包包所置放之位置雖與證人葉鵬輝前開證述稍有差異，惟從證人葉
        鵬輝與被告當庭就床、被告、黑色包包等相關位置所繪製之圖觀之，該黑色
        包包係置於被告床上、且離被告腳邊不遠一節則無二致，故可認被告如一起
        身，即能拿取在該床上之黑色包包，則該黑色包包所在位置係屬當時被告立
        即可觸及之處所，應無疑義，是證人葉鵬輝於執行拘提被告時對該黑色包包
        為附帶搜索，與刑事訴訟法第一百三十條附帶搜索之條文與立法精神均無違
        背，應屬合法之搜索，因而扣得之槍、彈於本案自有證據能力，被告前開所
        辯，即非可採。
二、被告業於警詢自承：「（問：持有之改造槍、彈向何人購買？）向大甲鎮綽號『
    阿國』男子購買，年約三十歲。（問：用多少錢購買？）一萬五千元。（問：購
    買該批彈後是否已改造完畢？）是購買後自己改造。（問：如何改造？）阿國拿
    一支槍管給我，我再自己書皮造一支完成，另兩支尚未改造，改造子彈是阿國拿
    給我時就已改造好了」等語（詳見偵卷第七頁、第八頁）、於偵查中復自白稱：
    「（問：改造手槍一枝如何改造？）槍管是我一個朋友給我的，我只有磨撞針。
    （問；手槍如何來？）我去年大甲溪捉螃蟹，因被一人拿手槍押著，今年也要去
    捉螃蟹，才會想要用手槍嚇他們‧‧手槍我製作了一枝，子彈九顆是朋友給我的
    ‧‧‧（問：如何改造？）本來是從模型具店買回來的，之後將拆掉，換上我朋
    友給我的那枝鐵製槍管，另外我再裝一個鐵的撞針。（問：撞針如何來的？）撞
    針是鐵的，是我檢一般的鐵，用我家的砂輪機磨剛好的尺寸」等語（見偵卷第二
    十九頁至第三十頁），復有查獲時現場照片四幀（見偵卷第十五至第十七頁）在
    卷足憑。而扣案改造玩具手槍一支、改造子彈九顆、供被告改裝槍管所用之六角
    扳手二支及一字起子三支扣案可資佐證前開槍、彈經送內政部刑事警察局鑑定，
    認改造手槍一支，係仿ＢＥＲＥＴＴＡ廠八四型半自動手槍製造之玩具手槍換裝
    土造金屬槍管而成之改造手槍，機械性能良好，可擊發適用子彈，認具殺傷力；
    改造子彈九顆，均係土造子彈，具直徑約九‧０mm之土造金屬彈頭，採樣三顆試
    射，均可擊發，認均具殺傷力等語，有該局九十二年十二月九日刑鑑字第０九二
    ０二０四一二二號槍彈鑑定書一份足稽。而ＢＥＲＥＴＴＡ廠八四型半自動手槍
    製造之玩具手槍，其槍管及槍機部分確經改造，以市售之華山牌同型槍枝為例，
    如欲改造成具殺傷力之槍枝，僅須將原玩具金屬管換裝成貫通之土造金屬槍管即
    可，亦有內政部警政署刑事警察局九十三年十一月二十九日刑鑑定字第０９３０
    ２１２６１２號函一份在卷可稽，核與被告上開自白換槍管及撞針是鐵的，是被
    告檢一般的鐵，用被告家之砂輪機磨剛好的尺寸等語相符，是被告辯稱：其在警
    局及檢察官訊問時因太緊張了，所以才那樣說，「阿國」將槍交給其時，手槍已
    經改造好了，且其並無改造手槍之能力云云，即非可採。被告雖於原審聲請傳訊
    證人即被告之母親李美雪證明其被告無改造手槍之能力，惟核證人李美雪證稱：
    很少至二樓去，且不知被告黑色包包係裝何物等語（詳見原審卷第七十九頁」第
    八十頁），並不足以作為被告有利之認定，且依被告於偵查中之自白，其係以將
    金屬槍管換裝在玩具手槍之方式改造手槍，則參諸證人葉鵬輝證述：將內有阻鐵
    之塑膠槍管換裝成無阻鐵之金屬槍管並非困難，以六角扳手及一字起子即可做到
    等語，並徵之被告所陳其國中畢業後兩年做過一陣子鐵工等語，則無具體事證可
    認被告不能以其偵查中所述之方式改造手搶，是其就此所辯，亦無可憑採，併予
    敘明。本件事證明確，被告犯行足以認定。
三、被告未經許可製造可發射子彈具有殺傷力之改造手槍行為及未經許可持有子彈行
    為，係分別犯修正前之槍砲彈藥刀械管制條例第十一條第一項及槍砲彈藥刀械管
    制條例第十二條第四項之犯行，惟槍砲彈藥刀械管制條例第十一條第一項業於九
    十四年一月二十六日修正公佈，其未經許可製造可發射子彈具有殺傷力之改造手
    槍行為，應係犯修正後槍砲彈藥刀械管制條例第八條第一項之未經許可製造可發
    射子彈具有殺傷力之改造手槍罪；惟經比較修正前未經許可製造可發射子彈具有
殺傷力之改造手槍罪之構成要件及刑度與九十四年一月二十六日修正公佈之槍砲
    彈藥刀械管制條例第八條第一項未經許可製造可發射子彈具有殺傷力之改造手槍
    罪之構成要件二者相同，惟修正後之槍砲彈藥刀械管制條例第八條第一項之法定
    刑度為「無期徒刑或五年以上有期徒刑，併科新臺幣一千萬元以下罰金。」，比
    諸修正前之槍砲彈藥刀械管制條例第十一條第一項之法定刑度「五年以上有期徒
    刑，併科新臺幣一千萬元以下罰金。」，修正後之法定刑度較不利於被告，應依
    刑法第二條第一項但書之規定，適用較有利被告之修正前槍砲彈藥刀械管制條例
    第十一條第一項之未經許可製造可發射子彈具有殺傷力之改造手槍罪論處被告製
    造可發射子彈具有殺傷力之改造手槍後持有可發射子彈具有殺傷力之改造手槍之
    低度行為，應為製造之高度行為所吸收，不另論罪。被告係為求防身，而同時買
    進子彈及尚未改造之可發射子彈具有殺傷力之改造手槍；再進而製造為可發射子
    彈具有殺傷力之改造手槍，其未經許可持有改造子彈與其改造可發射子彈具有殺
    傷力之槍枝行為，顯係出於同一犯意，一行為，而觸犯二罪名，應依想像競合犯
    從一重之九十四年一月二十六日修正前之槍砲彈藥刀械管制條例第十一條第一項
    之製造可發射子彈具有殺傷力之改造手槍罪論處。公訴人認應就上開二罪分論併
    罰，尚有誤會，附此敘明。原審判決認被告罪證明確，予以論罪科刑，固非無見
    ，惟按：、原審判決認被告涉有未經許可持有子彈罪，且本件並有扣得改造子
    彈，原審判決竟未予以宣告沒收，且未說明未予宣告沒收之理由，顯有未洽。
    、又姓名年籍綽號「阿國」之男子，業經被告供明「阿國」約三十歲，原審判決
    於事實欄復未予以明確載明「阿國」已成年，復有未洽。、被告同時買進子彈
    及欲改造之手槍後加以改造，係為求防身，是被告所為上開二罪，應依想像競合
    犯之例處斷，原審復未為詳細認定，而誤予分論併罰，復有未洽。、原審判決
    未及審酌九十四年一月二十六日修正之槍砲彈藥刀械管制條例第八條第一項之規
    定，予以新舊法比較適用，復有未洽。被告上訴否認改造槍枝，指摘原審判決不
    當，雖無理由，惟原審判決既有上開可議之處，自應由本院將原審判決予以撤銷
    改判，爰審酌被告犯罪之動機係為求防身，以及及非法製造手槍、持有子彈，對
    社會治安潛藏之危險甚大，且雖於警、偵訊坦承犯行，惟於原審及本院審理時仍
    心存僥倖，翻異前詞，飾詞狡辯，徒增司法資源浪費等一切情狀，量處如主文所
    示之刑，併科罰金部分並諭知易服勞役之折算標準。扣案具有殺傷力之仿ＢＥＲ
    ＥＴＴＡ廠八四型半自動手槍製造之改造玩具手槍一支（含彈匣一個，槍枝管制
    編號：0000000000號）、至扣案具有殺傷力之改造子彈六顆（其中三
    顆經鑑驗試射業如前述，已失其原有之結構及效能，不具殺傷力，並非違禁物）
    為違禁物，應依刑法第三十八條第一項第一款之規定宣告沒收；另扣案之六角扳
    手二支及一字起子三支，係供被告改裝槍管所用之物，且均為被告所有，業據被
    告於偵查中供陳甚明，應依刑法第三十八條第一項第二款之規定宣告沒收；又扣
    案工具組中之銅條、銼刀、鑽頭各一支、彈殼半成品四十九顆、彈殼三顆、不具
    殺傷力仿ＷＡＬＴＨＥＲ廠半自動手槍製造之玩具手槍及不具殺傷力之仿ＳＩＧ
    ＡＵＥＲ廠半自動手槍製造之玩具手槍，無從認定係供被告犯罪所用之物，爰均
    不另為沒收之諭知，併此敘明。
四、據上論斷，應依刑事訴訟法第三百六十九條第一項前段、第三百六十四條、第二
    百九十九條第一項前段、九十四年一月二十六日修正前之槍砲彈藥刀械管制條例
  第十一條第一項、槍砲彈藥刀械管制條例第十二條第四項、刑法第十一條前段、
    第二條第一項但書、第五十五條前段、第四十二條第二項、第三十八條第一項第
    一款、第二款、罰金罰鍰提高標準條例第二條。
本案經檢察官丙○○到庭執行職務。
中      華      民      國    九十四    年      二      月    十七      日
                                臺灣高等法院臺中分院刑事第三庭
                                      審判長法  官  江  錫  麟
                                            法  官  林  欽  章
                                            法  官  胡  忠  文
右正本證明與原本無異。
                                            書記官  許  美  惠
中      華      民      國      九十四   年      二       月    十八    日
附錄本判決論罪科刑法條
九十四年一月二十六日修正前槍砲彈藥刀械管制條例第十一條第一項：
未經許可，製造、販賣或運輸第四條第一項第一款所稱其他可發射金屬或子彈具有殺
傷力之各式槍砲者，處五年以上有期徒刑，併科新臺幣一千萬元以下罰金。
槍砲彈藥刀械管制條例第十二條第四項：
未經許可，持有、寄藏或意圖販賣而陳列子彈者，處五年以下有期徒刑，併科新台幣
三百萬元以下罰金。                                                      Ｉ
